【裁判字號】    95,上訴,1068
【裁判日期】    950628
【裁判案由】    毒品危害防制條例
【裁判全文】
臺灣高等法院刑事判決                95年度上訴字第1068號
上  訴  人  臺灣士林地方法院檢察署檢察官
被      告  甲○○
指定辯護人  本院公設辯護人  王永炫
上列上訴人因被告毒品危害防制條例案件，不服臺灣士林地方法
院94年度訴字第257號，中華民國95年1月12日第一審判決（起訴
案號：臺灣士林地方法院檢察署94年度毒偵字第1016號），提起
上訴，本院判決如下：
    主  文
上訴駁回。
    理  由
一、公訴意旨略以：被告甲○○與黃福來、鄭元傑、蘇文慶 (以
    上三人另案處理)共同基於販賣第2級毒品之犯意聯絡，先由
    黃福來向年籍姓名均不詳，綽號「大胖」、「魚仔」、「小
    呂」之成年男子販入第2級毒品安非他命後，除一部分留供
    自己施用，一部分轉讓予甲○○、鄭元傑、蘇文慶施用外（
    三人施用毒品犯行另行聲請觀察勒戒），其餘則販賣予綽號
    「阿峰」、「阿東」、「姊仔」、「駱駝」、「紅毛」、「
    阿球」、「阿細」、「大象」、「阿忠」等人，其販賣之方
    式係由黃福來與欲購買安非他命之人先用電話聯繫後，再由
    黃福來交給鄭元傑、甲○○運送至汐止等處約定之地點，將
    安非他命販售予不特定之人，或由蘇文慶開車載送黃福來至
    約定之地點將安非他命賣予他人，鄭元傑自93年11月初起，
    蘇文慶自94年2月間起，甲○○則自93年9月間某日起，以此
    方式多次與黃福來共同販賣安非他命。黃福來則提供免費之
    安非他命予甲○○施用，或請甲○○吃飯，因認被告甲○○
    與黃福來、鄭元傑、蘇文慶共同涉犯毒品危害防制條例第4
    條第2項販賣第二級毒品安非他命罪嫌等語。
二、按事實之認定，應憑證據，如未能發現相當證據，或證據不
    足以證明，自不能以推測或擬制之方法，以為裁判基礎；又
    認定不利於被告之事實，須依積極證據，苟積極證據不足為
    不利於被告事實之認定時，即應為有利於被告之認定，更不
    必有何有利之證據。又認定犯罪事實所憑之證據，雖不以直
    接證據為限，間接證據亦包括在內；然而無論直接或間接證
    據，其為訴訟上之證明，須於通常一般之人均不致有所懷疑
    ，而得確信其為真實之程度者，始得據為有罪之認定，倘其
    證明尚未達到此一程度，而有合理之懷疑存在時，事實審法
    院復已就其心證上理由予以闡述，敘明其如何無從為有罪之
    確信，因而為無罪之判決，尚不得任意指為違法。最高法院
    分別著有40年度台上字第86號、30年度上字第816號、76年
    台上字第4986號判例可參。
三、本件公訴人指控被告甲○○與黃福來共同涉犯販賣第2級毒
    品安非他命罪嫌，無非係以被告甲○○於警訊、偵查中自白
    與黃福來共同販賣安非他命多次，並有監聽錄音譯文為其主
    要論據。惟訊據被告甲○○矢口否認販賣第二級毒品安非他
    命犯行，辯稱：伊雖有替黃福來送東西，但不知他有販賣毒
    品安非他命，毒品用衛生紙包起來，伊當時不知要送什麼東
    西，才會幫他送，所收到的錢是計程車錢等語。
四、經查：
  (一)被告甲○○於檢察官偵查中坦稱：「第一次大約是在93年9
    月間，地點是送到水源路附近給一位不知名的男子，我沒有
    幫黃福來收錢，第二次是送到汐止火車站附近給一位叫駱駝
    的男子並收取500元轉交給黃福來，第三次是在94年2月底送
    到汐止市○○路附近給一位不知名男子收取2,000元，第四
    次是在94年2月底送到五堵附近給一位不知名男子並收取1,0
    00元。」等語（見偵字第2312號卷第142頁），固就幫黃福
    來送毒品及收取毒品價款之事自白甚明，惟其於警局初訊時
    係供稱：「 (如何聯絡交易？)以電話與黃福來聯絡，黃福
    來告知不方便出門，代替轉手販賣安非他命給打電話的外號
    駱駝 (0000000000)、八戒、阿球電話我不知，是由他電話
    約定後，黃福來告訴我送過去地點，安非他命、海洛因價格
    均為壹仟至伍仟元不等，每次都是黃福來將安非他命、海洛
    因分裝好後告訴我地點再拿過去。有時有收錢有時沒收。」
    、「 (你何時起幫黃福來 (俊明)拿安非他命、海洛因賣給
    別人？)93 年9月至11月及4年2月中有幾天詳細我忘了。」
    (見偵字第2370號卷第36頁)，核其供述，無論就幫忙運毒之
    時間、交易之對象、收取之價金等前後並非一致。尤有甚者
    ，被告甲○○於檢察官偵查及原審審理中，均供稱：曾為被
    告黃福來送其姑姑劉凱莉（即「姐仔」）兩次之毒品為海洛
    因（見偵字第2870號卷第184頁、原審卷(二)第283頁），並非
    本案檢察官據以起訴之安非他命，更見被告甲○○上開不利
    於己供述之真實性，殊有疑義。
  (二)檢察官雖指被告甲○○係與黃福來、鄭元傑、蘇文慶共同為
    犯意聯絡，販賣第二級毒品，惟查：
    １、共同被告黃福來於偵查及原審審理中，均堅詞否認有何
        販賣第二級毒品安非他命之犯行，供稱：有提供安非他
        命給甲○○施用，但沒有叫甲○○收錢或拿給「姐仔」
        即甲○○姑姑劉凱莉，並沒有賣過安非他命給「駱駝」
        等人，電話中都是隨便講的。至於和劉凱莉在電話中的
        對話，是劉凱莉向伊詢問安非他命的價錢，但並沒有賣
        安非他命給劉凱莉等語（見偵字第2432號卷第82頁、原
        審卷(二)第95頁、第97頁、第100頁）。
    ２、被告鄭元傑於94年2月24日檢察官訊問時雖結稱：「從
        93年11月開始幫俊明（即被告黃福來）賣毒品，我幫他
        賣的是安非他命，對象真實姓名不曉得，有賣過安非他
        命給綽號『偉偉』及『阿球』」、「我總共幫俊明送過
        二次安非他命給『偉偉』及『阿球』，時間是在1月18
        日及19日，偉偉是送到汐止媽祖廟附近，當天他是買一
        千元，阿球是送到汐止水源路上的網咖，當天他是買一
        千元。」、「第一次幫黃福來賣安非他命給他人是在93
        年11月間，送到何處我想不起來，價金我都忘了。我確
        實有幫他賣過安非他命一至二次。」（見偵字第2312號
        卷第98頁、第100頁、第101頁）等語；於94年3月17日
        偵查中亦結證稱：「約在93年11月初開始幫他賣毒品，
        我幫他販賣安非他命，我曾經幫他運送安非他命到汐止
        市○○路麥當勞附近賣給綽號兄仔的男子二次，一次沒
        有收錢，另外一次兄仔要拿二千元給我，要我轉交給黃
        福來，但我叫他自己把錢交給黃福來。」、「另外黃福
        來有把我的手機號碼給綽號偉偉、大象、阿球、駱駝、
        阿忠等人，這些人找不到黃福來，就會打電話給我，我
        曾幫黃福來販賣安非他命給這些人，我都是跟他們約在
        汐止麥當勞附近，把安非他命交給他們，他們買安非他
        命的錢都由他們直接交給黃福來，我幫黃福來送過很多
        次安非他命給這些人，但我沒幫黃福來收過錢。」等語
        （見偵字第2312號卷第162頁、第163頁）；被告蘇文慶
        則於偵查中結稱：「我在94年2月底時曾經開車載黃福
        來到汐止市○○路及水源路附近，黃福來坐在我車後座
        ，黃福來將車窗搖下，就有人在該處路旁將錢交給黃福
        來，黃福來就把一小包不知名的物品交給對方，我並沒
        有問黃福來該一小包物品是何物，但我心裡面想應該是
        安非他命，我總共載黃福來出去四次，但只有到水源路
        及仁愛路附近這二次有看到別人向黃福來購買安非他命
        。」等語（見偵字第2312號卷第141頁）。然被告鄭元
        傑於原審審理中，乃改稱：監聽譯文的內容是因為對方
        要求伊代為向黃福來調東西，但並不知道調東西是什麼
        意思，偵查中的供述是因為羈押時同房的人教伊的，這
        樣就能夠交保等語（見原審卷(一)第17頁、原審卷(二)第18
        6頁）；被告蘇文慶則改稱：曾經載黃福來出去過4次，
        應該只有看過一次別人拿錢給黃福來，當時是覺得黃福
        來好像有拿毒品給別人但並不確定等語（見原審卷(二)第
        39頁、第40頁、第41頁）。
    ３、觀諸上揭供述，共同被告黃福來始終否認有何販賣第二
        級毒品安非他命之犯行，共同被告鄭元傑、蘇文慶於偵
        查及原審審理中前後所為供述，則前後不一，互有矛盾
        。且共同被告鄭元傑、蘇文慶之供述內容，均無一語提
        及曾與被告甲○○有何共同販賣第二級毒品安非他命之
        情節，共同被告蘇文慶更於原審審理中結證稱：94年3
        月5日被抓之前完全不認識甲○○，當天也沒有和甲○
        ○交談過等語（見原審卷(二)第40頁、第42頁）。則被告
        甲○○於偵審中所為不利於己之供述，尚無從自共同被
        告黃福來、鄭元傑及蘇文慶之供述中，辨認其真偽。更
        何況共同被告黃福來等三人就本件販賣第二級毒品安非
        他命部分經原法院調查結果認犯罪不能證明而為無罪判
        決，嗣檢察官上訴後，亦經本院判決上訴駁回 (鄭、蘇
        二人已無罪確定，黃福來另涉他部分販毒上訴第三審)
        ，有本院95年度上訴字第163號刑事判決在卷可稽，尤
        難指被告有與彼等三人有犯意聯絡共同販賣第二級毒品
        安非他命之情事。
  (三)除上揭共同被告之供述無從認定被告甲○○之犯罪事實外，
    本件雖有監聽譯文為論據（譯文內容見偵字第2312號卷第31
    頁至第32頁、第42頁至第56頁、偵字第2870號卷第72頁至第
    88頁，經依檢察官起訴書所載販賣對象各監聽譯文，重新整
    理如原審卷(一)第133頁至第158頁，其中黃福來與劉凱莉（「
    姐仔」）之監聽譯文見原審卷(一)第133頁至第141頁、黃福來
    與鄭元傑間之監聽譯文見原審卷(一)第134頁至第139頁、黃福
    來與「駱駝」間之監聽譯文見原審卷(一)第140頁至第141頁、
    鄭元傑與「駱駝」之監聽譯文見原審卷(一)第150頁至第152頁
    、黃福來與「紅毛」間之監聽譯文見原審卷(一)第142頁、黃
    福來與「阿細」間之監聽譯文見原審卷(一)第144頁、黃福來
    與「大象」間之監聽譯文見原審卷(一)第145頁至第149頁、鄭
    元傑與「阿忠」間之監聽譯文見原審卷(一)第153頁、鄭元傑
    與「阿球」間之監聽譯文見原審卷(一)第157頁至第158頁、黃
    福來與鄭元傑間之監聽譯文見原審卷(一)第138頁至第139頁、
    第154頁至第156頁等人），但查：
    １、共同被告黃福來雖不否認有陳述如監聽譯文所載話語，
        且上開交談對象均確有其人等情，但辯稱：僅是在電話
        中聊天，沒有去做這些事情等語（見原審卷(一)第111頁
        ）。
    ２、徵之卷附前開監聽譯文，監聽對象以及通話對象，被告
        甲○○均不在其內，細核監聽譯文內容，亦無片言隻字
        提及被告甲○○之姓名。就以被告甲○○所承之毒品交
        付對象「駱駝」者，黃福來與「駱駝」間之對話，黃福
        來係稱：「你等一下打給阿興，我要拿給他」（見原審
        卷(一)第140頁），「駱駝」則稱：「那等一下拿給阿興
        嗎？」（見原審卷(二)第141頁），皆只提及鄭元傑之綽
        號「阿興」（此為被告鄭元傑所是認），並未提到共同
        被告黃福來要轉託被告甲○○交付安非他命。又鄭元傑
        和「駱駝」間之對話，除提到「俊明」（即被告黃福來
        ）之姓名外，也未提到要另行委託他人交付毒品。再者
        ，被告甲○○前係供述：黃福來和「駱駝」是約在汐止
        火車站附近的海產店等語，惟依前揭黃福來與「駱駝」
        間之監聽譯文內容所示，黃福來與「駱駝」也僅僅談到
        「松青超市」或汐止市○○街等地點，也與被告甲○○
        所陳稱之交易地點有間。
    ３、上開全部監聽譯文起迄時間，係自94年1月17日起（見
        原審卷(一)第142頁黃福來與鄭元傑之監聽譯文）至94年2
        月13日止（見原審卷(一)第143頁黃福來與「大胖」之監
        聽譯文），至於被告甲○○於偵查中所供承交付與不知
        名男子之時點（即93年9月1次，94年2月底2次）並不在
        監聽範圍內。據上諸端，前揭監聽譯文至多僅得證明共
        同被告黃福來和共同被告鄭元傑有多次在口頭上與他人
        談論買賣第2級毒品安非他命之事宜，來佐證被告黃福
        來有買賣第2級毒品之犯意（此部分販毒業經本院判處
        有期徒刑七年六月現上訴中），如須進一步證明共同被
        告黃福來有指示被告甲○○交付安非他命予包括「姐仔
        」劉凱莉及「駱駝」在內之他人，仍非完備。且全卷並
        無發現被告甲○○經警於販賣安非他命現場逮捕之資料
        ，僅欲憑共同被告黃福來、鄭元傑之電話通話內容認定
        被告甲○○與彼等共同販賣安非他命之犯行，實屬速斷
        。故前揭通聯紀錄，尚不足以擔保被告甲○○於偵查中
        所為不利於己之陳述，確與事實相符。
五、綜上，本院尚難單憑被告甲○○前開所做對己不利之自白，
    而在別無其他積極客觀補強證據可資證明該不利己之自白確
    屬實在之情況下，遽認被告甲○○確有與黃福來、鄭元傑及
    蘇文慶共同販賣安非他命之犯行。從而，檢察官所提被告甲
    ○○販賣第二級毒品犯行之證據，無從使本院形成無合理懷
    疑之心證。此外，復查無其他積極證據足資證明被告甲○○
    有公訴人所指共同販賣第二級毒品安非他命之情事，原審基
    此諭知被告甲○○無罪，核無不合，檢察官上訴意旨猶執陳
    詞指摘原判決不當，非有理由，應予駁回。
據上論斷，應依刑事訴訟法第368條，判決如主文。
本案經檢察官鍾鳳玲到庭執行職務。
中    華    民    國    95    年    6     月    28    日
                  刑事第十五庭審判長法  官  吳昭瑩
                                    法  官  王麗莉
                                    法  官  楊貴雄
以上正本證明與原本無異。
檢察官如不服本判決，應於收受送達後十日內向本院提出上訴書
狀，其未敘述上訴之理由者並得於提起上訴後十日內向本院補提
理由書（均須按他造當事人之人數附繕本）。
                                    書記官  林淑貞
中    華    民    國    95    年    6     月    28    日


司法院資訊處製作；財團法人民間司法改革基金會備份。
